【裁判字號】    98,交聲,313
【裁判日期】    980227
【裁判案由】    交管條例聲異
【裁判全文】
臺灣板橋地方法院交通事件裁定         98年度交聲字第313號
原處分機關  交通部公路總局臺北區監理所
異  議  人  甲○○
即受處分人
上列受處分人因違反道路交通管理處罰條例案件，對於交通部公
路總局臺北區監理所中華民國98年1 月22日所為之北監自裁字裁
40－AEW460932 號（原舉發通知單號：北市警交字第AEW460932
號），聲明異議，本院裁定如下：
    主  文
異議駁回。
    理  由
一、原處分以：本件異議人即受處分人甲○○於民國（下同）97
    年1 月20日16時46分許，駕駛車號：7998－KD號自小客車，
    在臺北市○○○路與華陰街之交岔路口，因有「在交岔路口
    10公尺內臨時停車」之行為，為在場執勤之臺北市政府警察
    局大同分局建成派出所警員王俊凱發現，即鳴笛示意尚在駕
    駛座上之受處分人將車輛駛離上開地點，但受處分人不予理
    會仍停留原地，該警員即以受處分人有違反道路交通管理處
    罰條例第55條第2 款規定情事，同日填製臺北市政府警察局
    北市警交字第AEW460932 號舉發違反道路交通管理事件通知
    單當場舉發，並交付受處分人親自簽收。前開交通違規，經
    移送原處分機關即交通部公路總局臺北區監理所，受處分人
    因不服如上舉發事實，向原處分機關提出申述，經原處分機
    關向舉發機關再行調查結果，依據舉發機關函復本件舉發前
    述違規經過情形之事證，認定受處分人確有首開違規行為，
    據以裁處罰鍰新臺幣（下同）600 元。
二、受處分人則謂：因適逢春節前採購，其臨時停車，仍特地留
    在駕駛座上保持得隨時駛離之機動狀態，本案員警稱伊係站
    在車後指揮要其離開，其不聽勸，然而，員警如要取締，應
    站車前方指揮，但員警一過來就要開罰單，且口氣不佳，稱
    如有不服可提出申述等語詞；其固然有違規臨時停車，但仍
    在駕駛座上，保持得隨時駛離狀態，春節期間採購物品較多
    ，員警應以勸導為主，怎可以開罰單為手段，其不服，依法
    提出聲明異議等云云。
三、經查：
(一)、按交岔路口、公共汽車招呼站10公尺內、消防栓、消防車出
    入口5 公尺內不得臨時停車，道路交通安全規則第111 條第
    1 項第2 款定有明文；再汽車駕駛人在交岔路口、公共汽車
    招呼站10公尺內或消防車出、入口5 公尺內臨時停車者，處
    300 元以上600 元以下罰鍰，道路交通管理處罰條例第55條
    第2 款亦有明定。
(二)、本案舉發所稱受處分人有於97年1 月20日16時46分許，駕駛
    其所有之車號：7998－KD號自小客車，在臺北市○○○路與
    華陰街之交岔路口，有「在交岔路口10公尺內臨時停車」之
    違規，經在場執勤之臺北市政府警察局大同分局建成派出所
    員警發現並鳴笛示意尚停留於駕駛座上之受處分人駕車離去
    ，然受處分人不予理會，仍停留原地，員警即依法往前攔檢
    並告知其有前述交通違規行為後，當場填單舉發，經受處分
    人簽名收受而為合法通知；舉發單上復記載應到案日期為97
    年2 月5 日前，應到案處所則係原處分機關。前開違規案經
    移送原處分機關，然受處分人均未依限繳納罰鍰，亦未遵期
    到案辦理或提出不服陳述；另，原處分機關向舉發機關再行
    調查本案違規舉發所憑事證結果，經舉發機關以97年2 月29
    日北市警同分交字第09732078800 號函復略謂：執勤員警於
    違規時、地發現上開車輛【按：即7998－KD號車（北市警交
    字第AEW460932 號）】在交岔路口10公尺內臨時停車，經員
    警鳴笛示意該車離去，但該車並不理會仍在停留原地，即往
    前攔檢並告知違規行為後，依違規事實製單舉發並無違誤等
    語，詳細敘明有關本案違規舉發歷程。原處分機關依據如上
    再行調查所得事證，認定受處分人確有首開違規行為，故依
    法裁處罰鍰600 元，且於98年1 月23日送達於受處分人之住
    所地「臺北縣板橋市○○路375 巷23號5 樓」一址，為該址
    之接受郵件人員收受等情節，有該舉發單、舉發機關函復文
    書、裁決書暨送達證書（傳真本）各1 件在卷可憑；且受處
    分人對於其有在前揭時、地，為警攔檢並填單舉發如上違規
    ，亦為其所是認。準此，受處分人有如旨開所述，其為警當
    場攔檢並填單舉發本件交通違規之情形，堪信為真實。
(三)、而查，道路交通管理處罰條例或其他相關法令，並未規範要
    求員警執行交通勤務舉發違規事件時，須先予驅離始得以舉
    發，至員警應在何處路段取締交通違規、其取締方式究應開
    單告發或勸導驅離，本應由執行交通稽查任務之警員考量道
    路人車往來情狀，適時、適地合理制宜，予以選定；且本件
    舉發員警於如上時、地發現受處分人有首開違規行為，即鳴
    笛示意尚留待於駕駛座上之受處分人應將該車駛離，然受處
    分人不予理會，仍停留在原地，員警始上前攔檢並予製單舉
    發，衡情並無任何違法舉發或設詞誣陷之事可言。復徵諸受
    處分人自陳：春節期間採購物品多一情，可知本案違規時、
    地，適值年節期間，人、車往來交通頻繁，則受處分人駕車
    前往本件違規地點之處所，更應注意旨揭不得在交岔路口10
    公尺內臨時停車之規定，惟受處分人仍於交岔路口10公尺內
    臨時停車，復於員警鳴笛示意其將車輛駛離時，仍不予理會
    ，停留原地，則受處分人前述違規行為，不僅易使該交岔路
    口之路段交會處所人、車通行更形紊亂，且嚴重影響社會大
    眾使用道路之秩序。受處分人事後徒憑：春節期間採買物品
    多，員警應以勸導為主，不應以開單為手段等云云，辯稱不
    應受罰，實不足採為對其有利認定之所據。
(四)、綜前所論，原處分機關稽之舉發機關所提違規事證，認定受
    處分人有首開違反道路交通管理處罰條例第55條第2 款規定
    之事實，依法裁處受處分人罰鍰600 元，核無違誤或不當；
    受處分人就原處分機關作出如上裁罰，聲明異議，為無理由
    ，應予駁回。
據上論斷，應依道路交通案件處理辦法第19條，裁定如主文。
中    華    民    國    98    年    2     月    27    日
                        交通法庭法  官  黎錦福
上列正本證明與原本無異。
如不服本裁定，應於裁定送達後5 日內敘明抗告理由，向本院提
出抗告狀。
                                書記官  蔡麗春
中    華    民    國    98    年    2     月    27    日


司法院資訊處製作；財團法人民間司法改革基金會備份。
